【裁判字號】    90,上更(一),678
【裁判日期】    900828
【裁判案由】    毒品危害防制條例
【裁判全文】
臺灣高等法院刑事判決                          九十年度上更(一)字第六七八號
    上  訴  人
    即  被  告  乙○○
    選任辯護人  呂福元
右上訴人即被告因毒品危害防制條例案件，不服臺灣板橋地方法院八十七年度訴字第
四五七號，中華民國八十七年七月十四日第一審判決（起訴案號：臺灣板橋地方法院
檢察署八十七年度偵字第一四三０號）提起上訴，經判決後，由最高法院發回更審，
本院判決如左：
    主  文
原判決關於非法販賣化學合成麻醉藥品部分撤銷。
乙○○非法販賣化學合成麻醉藥品，處有期徒刑伍年貳月。
扣案之安非他命拾包 (淨重貳拾點肆柒公克)、電子秤壹個、分裝袋壹大包均沒收
。
    事  實
一、乙○○曾於民國（下同）八十四年間，因煙毒等案件，經臺灣南投地方法院判處
    有期徒刑三年三月，於八十六年四月二十九日假釋出監，刑期應至八十七年十二
    月十一日始屆滿（未構成累犯）。於假釋期間，猶不知悔改，復基於非法販賣安
    非他命營利之犯意，於八十七年一月初某日（約於八十七年一月一日），在其臺
    北縣三重市○○路○段七五號四樓之五（起訴書誤載為四樓）租住處，將重一兩
    半（折算重五十六點七五公克）之安非他命，以新台幣（下同）八萬元之代價售
    予甲○○，而非法販賣化學合成麻醉藥品安非他命。嗣於八十七年一月七日經甲
    ○○帶同警方，於同日下午十時三十分許，至乙○○前揭租住處扣得安非他命十
    包（淨重二三‧四七公克）、及其所有備供販賣所用之電子秤一個、分裝袋一大
    包。
二、案經臺北市政府警察局中山分局移送臺灣板橋地方法院檢察署檢察官偵查起訴。
    理  由
一、訊據上訴人即被告乙○○矢口否認有非法販賣安非他命犯行，於本院前審辯稱：
    伊係向甲○○購買安非他命，並未販賣安非他命予甲○○或他人，扣案之安非他
    命係向甲○○購買供伊自己吸用，電子秤係甲○○留下者，分裝袋係該租屋之前
    房客所留下云云。於本審中又辯稱：被查扣之東西係甲○○所有，在被查獲之前
    一天甲○○到伊家打麻將時帶來者，甲○○將之放在伊家裡；在警訊中，因甲○
    ○一直拜託伊不要說是向其購買，甲○○還保證說沒事，所以伊才未供出係向甲
    ○○購買，而說是向綽號叫阿呆、阿德之人所買云云，並舉黃金條、黃秋萍二人
    為證。
二、本院查：
（一）被告乙○○右開非法販賣安非他命之事實，業據同案被告甲○○於八十七年一
      月七日在警局初訊時指證綦詳，其於警訊時指稱：被查獲之安非他命係在一星
      期前到乙○○住處以新台幣捌萬元向乙○○買入，伊等係一手交錢，一手交貨
      ，伊只有向乙○○買一次毒品，伊係以前在看守所內，因一位綽號叫阿狗之人
      介紹才知道向乙○○購買等詞（參見偵查卷第九頁反面、第十頁）；其於翌（
      八）日上午被移送檢察官偵查時復指稱：「（被查獲之）安非他命是向乙○○
      買的，安非他命以八萬元向乙○○買了五十多公克，即扣案之安非他命。」等
      詞（參見同上偵查卷第六十八頁反面）；又甲○○於八十七年一月七日下午十
      三時四十五分，為警在台北縣板橋市○○路○段二三九號十三樓之六其住處，
      查獲海洛因三包、安非他命三十二包、分裝袋二大包、磅秤一個及吸管等物，
      而其中安非他命經送請法務部調查局檢驗結果，確屬安非他命，淨重為五十二
      點零六公克，包裝重為十點六八公克；又甲○○於被查獲同日，於下午二十二
      時三十分帶同警察前往台北縣三重市○○路○段七十五號四樓之四被告乙○○
      之住處查獲乙○○並搜索其住處結果，亦查扣有安非他命十包（淨重二十三點
      四七公克，包裝重四點一二公克）、磅秤一個、分裝袋一大包及現款新台幣九
      萬六千二百元，安非他命經送請法務部調查局檢驗結果，確屬安非他命乙節，
      亦有搜索扣押證明筆錄、法務部調查局檢驗通知書等在卷（附於偵查卷第十七
      頁、第十八頁及一審卷第六十二頁）可稽。按甲○○買入之安非他命除供其販
      賣以外，一部分係供其自己吸食，是由上開在其住處查扣之安非他命數量與其
      所供向被告乙○○買入之安非他命一兩半（即五十六點七五公克），扣除其一
      星期間之吸用數量，尚餘五十二點零六公克，尚屬相當，以及在被告乙○○處
      所查扣之安非他命數量多達二十三點四七公克，另又查扣一般做為販賣毒品分
      裝用之「磅秤」及「分裝袋」等以觀，足見甲○○所為上開供述，尚非全然無
      稽，堪於採信。
（二）至甲○○於八十六年一月八日被移送檢察官偵查時，初雖供述：安非他命係向
      一位姓黃之人所買，並未向乙○○購買，伊在警訊是說伊知道乙○○曾經有賣
      過，警察就要伊說係向乙○○買云云，惟經檢察官訊以為何與警訊所說不同？
      其即改稱：伊在警訊所講沒錯，但伊現在很為難云云，並隨又供稱：海洛因係
      向「黃先生」所買，安非他命係向乙○○購買等詞（參見偵查卷第六十七頁反
      面至第六十八頁反面），是甲○○之向一位姓黃之人所買之供述，並不影響甲
      ○○於警訊及前開在偵查中所為不利被告乙○○之供證之可信度。
（三）甲○○嗣後於原審法院於八十七年七月七日審理中供證：伊共向乙○○買過二
      次安非他命，一次係於八十六年十一、二月間，在三重市○○路及自強路口，
      以一萬五千元買了十公克，第二次係於今年（為八十七年）一月初，在乙○○
      住處，以七萬元買了六十公克，之前是乙○○要伊說係向「阿通」購買的，其
      實並無「阿通」其人等語（參見一審卷第二０三頁反面、第二０四頁），於八
      十七年十二月二十三日本院前審調查中又供證：「我向他（指乙○○）買二次
      ，第一次在去年（指八十五年）十一、十二月間買了多少錢我忘了重量多少也
      忘了，第二次買六十公克，在三重市○○路蔡的家裡買七萬元，在一月初，有
      分裝。」等語，查甲○○上開所供向乙○○購買安非他命之次數，雖比原來所
      供多出一次，且該增加之一次，被告乙○○堅詞否認其事，經查又無其他積極
      證據以資證明，而難予採信，惟其所指之第二次即在八十六年一月初，在台北
      縣三重市○○路被告乙○○之住處有買一次之事實，核與其於警訊及偵查中所
      為對被告乙○○之指證相符，始終堅指如一，並無變更，堪信為真實；至所指
      之購買金額雖有七萬元與八萬元之不同，其購買數量亦有一兩半（即五十六點
      七五公克）與五十多公克或六十公克之不同，惟按本件甲○○係於八十七年一
      月七日在警局受訊，而於八十七年七月七日及八十七年十二月二十三日始分別
      在第一審及本院前審為上開供述，時間已相距七個月及十一個多月之久，甲○
      ○對於向被告乙○○購買安非他命之細節，或因時間經過太久，而與原來所供
      稍有不符，應屬常情，況案重初供，且事實之記憶以與發生之時間相距越近越
      記憶情楚，是以甲○○於警訊時之供述為可採。
（四）再者，本件甲○○係由監聽而查獲，甲○○於被查獲後，隨即直接將綽號為「
      阿潭」之被告乙○○供出，並帶同警方到乙○○住處搜索，在乙○○住處所扣
      得之物品係在衣櫃等處查到等情節，亦據證人即查獲本案之警員葉萬源在原審
      審理時證述甚詳（參見一審卷第七十一頁反面、第七十二頁）。又同案被告甲
      ○○於警訊時及偵審中之供詞雖一再反覆，先則稱係向被告乙○○購買安非他
      命，繼又稱係向「黃先生」購買，嗣又改稱係向「阿通」購買云云，惟其於警
      訊時及檢察官最初訊問時即供承曾向被告乙○○購買安非他命等語，按諸經驗
      法則，案發時之供述較少權衡利害得失或受他人干預，比之事後翻異之詞，自
      較可信，況其與被告乙○○素無嫌怨，此為被告乙○○於警訊中所不否認，如
      非實有其事，甲○○應無設詞攀誣被告乙○○之理，是仍無礙於本件事實之認
      定，自不能僅因其供詞前後略有出入，即遽認全部供詞均屬無可採取。
（五）又甲○○自被告處買受安非他命後，復自行分裝轉售得利之事實，並據甲○○
      於本院前審時供承在卷。被告之選任辯護人以在被告處查獲之安非他命每包之
      淨重與甲○○被查獲者每包淨重不符，因而指稱甲○○指訴向被告購買者，為
      不足採云云，然查依辯護人之計算，甲○○被查獲之安非他命每包淨重為一．
      五七公克，較之在被告處查獲之安非他命每包淨重為二．０五公克為少，足見
      甲○○於向被告買入安非他命後，曾予分裝，益可證甲○○於本院前審證稱向
      被告買受後再分裝出售圖利者，應可採信。
（六）被告係甲○○帶警查獲，為甲○○及證人葉萬源陳稱在卷，苟被告確係向甲○
      ○購買安非他命，甲○○膽敢甘冒被被告供出向其購買之風險而帶警查獲被告
      ，實難想像。次查被告為警查獲時，堅指不認識甲○○（參見偵查卷第四頁）
      ，其至原審判決後上訴本院時，於八十七年十二月二十一日本院前審調查中，
      仍堅稱：不認識甲○○，係與甲○○之兄有恩怨，為甲○○陷害，其係向綽號
      「阿德」或「阿同」買的，「阿同」非甲○○等語（參見本院上訴卷第四十五
      頁）；及至其選任之辯護人（亦為原審之辯護人）於開庭時稱：被告告以係向
      甲○○購買（參見同上卷第四十五頁反面）時，被告始改稱：係向甲○○購買
      ，電子秤係甲○○販賣安非他命時所留云云，並復辯稱：係不想害甲○○故未
      供出實情云云（參見同上卷第四十六頁）。查被告自警訊時即知係甲○○將其
      供出，且於原審時證人葉萬源到庭證述查獲情形時，亦知甲○○係因受監聽而
      被查獲，甲○○嗣復因非法販賣安非他命予綽號「阿賓」等人而受有罪判決（
      原審判處有期徒刑五年五月），其供出向甲○○購買之實情，對甲○○之影響
      不大，被告乙○○竟僅為不想害甲○○，而甘冒被處以販賣重典，而詭稱不認
      識甲○○及曾向甲○○買安非他命，與常情顯然有違，難予採信。
（七）被告於本院前審時初稱：自八十六年五、六月間開始向甲○○買安非他命，每
      次一萬元一公克，他（指甲○○）送到我家，或我到他家拿，最後一次係在八
      十七年一月六日晚上向他買，當晚他來打麻將，離去時秤未帶走，他帶二三．
      五公克安非他命來賣三萬元，我臨時要買都可買到（見本院前審卷第四十六頁
      八十七年十二月二十一日筆錄），核與其於同月二十三日再訊問時供稱每次買
      安，均由甲○○與其女友送安非他命至其住處者不符；且安非他命縱貨源短缺
      ，價值不菲，一萬元一公克，亦屬天價，況被告復供稱「每次」以一萬元買一
      公克，更難置信，是其辯稱係向甲○○購買者，顯係事後諉責之詞，不足採信
      。
（八）被告所舉之證人黃金條於本院前審雖證稱：某日下午在被告乙○○住處打牌，
      見甲○○攜帶一包安非他命及電子秤至被告住處，與被告在旁說話，聽到被告
      問甲○○還差他（指甲○○）多少，嗣被告對其說該包安非他命以三萬餘元買
      的，尚欠甲○○一萬餘元等語；證人楊王兩亦證稱：於某日下午與被告、甲○
      ○在被告住處打牌時，見甲○○交付一包東西及一個四四方方之物與被告乙○
      ○，並未見到電子秤，有聽乙○○說還欠甲○○一萬元等語，甲○○雖承認當
      天有去被告處打牌，但否認有帶安非他命及電子秤去，對證人楊王兩之證詞則
      供證無意見（以上參見本院上訴卷第八十八頁至第九十頁），惟查：、被告
      於警訊時即供承扣案之電子秤等扣案物品為其所有（見偵查卷第三頁反面），
      嗣經警再追問既未販賣何以有電子秤、分裝袋時，始改稱電子秤係「阿同」者
      留下，分裝袋係租屋時即存在（見同卷第四頁反面），堪見被告推諉之情，依
      案發時之供述較少權衡利害得失或受他人干預，比之事後翻異之詞，自較可採
      信，扣案之電子秤及分裝袋應為被告所有無疑。、又查證人楊王兩供證當日
      並未見電子秤；證人黃金條稱：因其曾買過安非他命，故知該物為電子秤云云
      ，亦堪認黃金條當時亦未看見該電子秤之實物，是該所謂「四四方方之物」是
      否即為本件扣案之電子秤，即非無疑、再者，證人楊王兩供證並未見甲○○
      交付安非他命，而所稱被告還欠甲○○一萬元，是否即為被告乙○○向甲○○
      購買安非他命所欠款項，或係打牌輸贏之款項，亦有未明，是尚難以甲○○對
      證人楊王兩之證言無意見，即認甲○○確有交付安非他命及電子秤予被告之事
      實。、另證人黃金條既證稱：被告係以報紙包裝安非他命云云，惟查其既未
      見甲○○當場打開報紙，秤交被告，其何以得知該物係安非他命？況其與楊王
      兩既同時在場，何以楊王兩並未聽到以三萬元買安非他命之語？再者，被告於
      警訊中既已供陳該扣案之電子秤為其所有，且其供述向甲○○買安非他命部分
      ，不足採信，已如前述，是上開二位證人之證言，應係事後互為勾串，迴護被
      告之詞，殊非可採。
（八）又查在被告乙○○前揭租住處所扣得之白色結晶物十包經送檢驗結果確係安非
      他命（淨重二三‧四七公克）無訛，此有法務部調查局八十七年四月二十日 (
      00)000000000號檢驗通知書一份在卷（附一審卷第六十二頁）足
      憑；被告乙○○雖辯稱：所扣得之安非他命均係其購置供己吸食所用云云，惟
      按該安非他命重量非輕，價值不菲，超出短時間數次吸食所用之分量甚多，而
      吸用安非他命者，進而兼販賣以得款再供其購買安非他命吸用者，所在多有，
      苟被告僅在吸用安非他命，何須購置如此多量且價昂之安非他命？又被告乙○
      ○為警查獲時，尚扣得其所有之電子秤一個、分裝袋一大包，均為一般販售毒
      品使用之物，如被告僅單純吸食安非他命，而無販賣情事，何需準備上開物品
      ？另再參以甲○○之供述，足認被告乙○○前揭所辯，均係卸責之詞，殊無可
      採，而扣得之安非他命十包亦係備供其販賣之用明甚。
（九）末按販賣安非他命係違法行為，非可公然為之，亦無公定之價格，不論任何包
      裝，均可任意分裝增減分量，而每次買賣之價、量，亦可能隨時依雙方間之關
      係深淺、資力、需求量及對行情之認知、來源是否充裕、查緝是否嚴緊，購買
      者被查獲時供述購買對象之可能性風險之評估等，因而異其標準，並機動調整
      ，非可一概而論；而販賣之利得，除經坦承犯行或價量俱臻明確外，委難察得
      實情，販賣之人從價差或量差中牟利方式雖異，其意圖營利之非法販賣行為則
      一；因本案被告乙○○未承認販賣犯行，致無法查得販賣之實際利得，惟被告
      乙○○與甲○○非屬至親，被告乙○○當無可能甘冒重典而按購入價格轉售而
      毫無利得之理，是其有營利之意圖，灼然明甚。
（十）本院曾於調查中欲借提甲○○訊問，而因其另為檢察官指揮執行而被移送臺灣
      雲林監獄執行，因而未能借提訊問，惟本院全案事證已明，且甲○○自警訊時
      起，至本院前審調查中為止，前後經訊問調查七次，本院認毋庸再予訊問查證
      ，於此敘明。
三、綜上所述，本件事證明確，被告乙○○前開所辯，顯係事後圖卸刑責之飾詞，委
    無足採，其非法販賣安非他命與甲○○之犯行堪以認定，應予依法論科。
四、按安非他命業經行政院衛生署以七十九年十月九日衛署藥字第九０四一四二號公
    告列入麻醉藥品管理條例第二條第四款所定「化學合成麻醉藥品」管理，不得非
    法販賣、持有及吸用；又肅清煙毒條例業於八十七年五月二十日修正公布為毒品
    危害防制條例，並於同年月二十二日生效，其中復將安非他命列為該條例第二條
    第二項所稱之第二級毒品；而販賣第二級毒品安非他命，因毒品危害防制條例第
    四條第二項之罰則，與相同構成要件之麻醉藥品管理條例第十三條之一第二項第
    一款之法定刑比較，以行為時之規定為有利於行為人，依刑法第二條第一項但書
    之規定，自應適用行為時法之麻醉藥品管理條例論處。是核被告乙○○所為，係
    犯麻醉藥品管理條例第十三條之一第二項第一款之非法販賣化學合成麻醉藥品罪
    。被告乙○○持有安非他命之低度行為，進而為其販賣安非他命之高度行為所吸
    收，不另論罪。
五、原審對被告予論罪科刑固非無見，惟原審僅憑甲○○一人於原審及本院前審調查
    中指證曾於八十六年十一、二月間，以一萬五千元之價格，向被告乙○○買入安
    非他命，而無其他之佐證，即予以一併論罪，不無可議。本件被告之上訴意旨否
    認犯罪，固無足取，惟原判決既有上開可議之處，自屬無可維持，應予撤銷改判
    。爰審酌被告乙○○前已涉犯煙毒等案件，於假釋期間猶不知悔改，明知安非他
    命戕害身心甚鉅，復為本件之販賣行為，且始終未坦認犯行，及其犯罪之動機、
    目的、手段、犯後態度等一切情狀，量處有期徒刑五年貳月。
六、至扣案之安非他命十包（淨重二三‧四七公克）係被告乙○○所有，已如前述，
    且係違禁物，爰依刑法第三十八條第一項第一款予以宣告沒收；再扣案之電子秤
    一個、分裝袋一大包，被告乙○○雖否認為其所有，惟參諸以上說明，足資認定
    係屬被告所有，且備供販賣安非他命所用之物，爰均依刑法第三十八條第一項第
    二款之規定併予宣告沒收之。至於另扣案之現金九萬六千二百元，被告乙○○辯
    稱係賭博所得，且查無其他證據足資證明該筆款項確屬被告乙○○販賣安非他命
    所得，爰不併予宣告沒收，並此敘明。
七、據上論斷，應依刑事訴訟法第三百六十九條第一項前段、第三百六十四條、第二
    百九十九條第一項前段、麻醉藥品管理條例第十三條之一第二項第一款、刑法第
    十一條前段、第二條第一項但書、第三十八條第一項第一款、第二款，判決如主
    文。
本案經檢察官張秋雲到庭執行職務。
中    華    民    國      九十      年      八      月    二十八    日
                              台灣高等法院刑事第十六庭
                                  審判長法  官  許  增  男
                                        法  官  黃  鴻  昌
                                        法  官  蔡  彩  貞
右正本證明與原本無異。
如不服本判決應於收受送達後十日內向本院提出上訴書狀，其未敘述上訴之理由者並
得於提起上訴後十日內向本院補提理由書（均須按他造當事人之人數附繕本）。
                                        書記官  高  柑  柏
中    華    民    國      九十      年      八      月    二十八    日
附錄：本案論罪科刑法條全文
麻醉藥品管理條例第十三條之一第二項第一款：
違反前條之規定，其屬於第二條第四款之麻醉藥品者，依左列規定處罰：
一、非法輸入、製造、運輸、販賣者，處五年以上有期徒刑，得併科五萬元以下罰金
    。


司法院資訊處製作；財團法人民間司法改革基金會備份。
